臺灣澎湖地方法院刑事判決　　　　　　　 94年度簡上字第8號
上　訴　人　臺灣澎湖地方法院檢察署檢察官
上　訴　人　丙○○
即　被　告
　　　　　　乙○○○
上 一　 人
選任辯護人　魯惠良律師
上列被告等因傷害等案件，上訴人不服本院93年度馬簡字第63號
第一審判決（聲請簡易判決處刑書案號：94年度調偵字第12號）
，提起上訴，本院合議庭為第二審判決如下：
    主      文
上訴駁回。
乙○○○緩刑貳年。
    事      實
一、丙○○於民國93年9月5日下午2時許，至澎湖縣馬公市烏崁
    里100-2號前空地，喝令並動手拉扯其妻黃莊霜即刻返家，
    ，在場之乙○○○見狀上前勸阻，丙○○心生不滿，竟基於
    公然侮辱及傷害犯意，在不特定多數人得共見共聞之狀態下
    ，以「幹你娘雞歪」等穢語侮辱乙○○○，並將乙○○○推
    倒在地，又以徒手、腳踹，及持其所有之塑膠水管揮打之方
    式，傷害乙○○○，致乙○○○受有右臉頰挫傷、左肩挫傷
    、腰部挫傷、左右大腿挫傷等傷害。乙○○○起身後不甘受
    辱，乃基於傷害犯意，返身進屋，持其所有之掃把追出，以
    掃把毆打丙○○，致丙○○受有左上臂挫傷、左手肘擦傷、
    左前臂擦傷、右肩擦傷等傷害。嗣經警據報前往處理，始悉
    上情，並扣得上開塑膠水管一條、掃把一只。
二、案經丙○○、乙○○○各訴由澎湖縣警察局馬公分局報請臺
    灣澎湖地方法院檢察署檢察官聲請簡易判決處刑。
    理      由
一、按被告以外之人於審判外之陳述雖不符刑事訴訟法第159 條
    之1至之4等四條之規定，而經當事人於審判程序同意作為證
    據，法院審酌該言詞陳述或書面陳述作成時之情況，認為適
    當者，亦得為證據；當事人、代理人或辯護人於法院調查證
    據時，知有刑事訴訟法第159條第1項不得為證據之情形，而
    未於言詞辯論終結前聲明異議者，視為有前項之同意，刑事
    訴訟法第159條之5定有明文。本件告訴人丙○○、乙○○○
    、證人洪吳玉音等人於警訊中所為陳述，性質雖屬傳聞證據
    ，惟被告二人對上開警訊筆錄之證據能力並不爭執，本院並
    審酌上開筆錄作成時，離案發時點較近，較無人情施壓或干
    擾，亦無不當取供之情形，認為以之作為本案之證據亦屬適
    當，是以上開人等於警訊中之證言，具有證據能力。
二、訊據被告丙○○、乙○○○固坦承兩人有於上開時、地發生
    衝突，惟均矢口否認有上開犯行，被告丙○○辯稱：「幹你
    娘雞歪」等穢語是罵伊的妻子黃莊霜，不是罵乙○○○，係
    乙○○○先打伊，伊才還手；被告乙○○○則辯稱：因丙○
    ○拿石頭丟伊，伊才以掃把擋石頭，並未以掃把毆打丙○○
    云云。被告乙○○○之辯護意旨又以：丙○○指述被告乙○
    ○○持掃把打伊左肩，但根據驗傷診斷書之記載，丙○○是
    右肩擦傷，受傷原因是鈍器或手造成，丙○○自述之傷勢與
    驗傷單之不符，可見其指述不可採信云云。經查：
（一）被告二人於上開時、地發生爭執，事後乙○○○受有右臉
      頰挫傷、左肩挫傷、腰部挫傷、左右大腿挫傷等傷害，丙
      ○○則受有左上臂挫傷、左手肘擦傷、左前臂擦傷、右肩
      擦傷等傷害之事實，為被告二人所不爭執，並有驗傷診斷
      書兩紙（警訊卷第14、15頁）附卷可稽。上開事實，堪以
      認定。
（二）被告丙○○雖辯稱穢語是罵黃莊霜，係乙○○○先打伊，
      伊才還手云云。然證人即當時在場之洪吳玉音已於警訊、
      偵查中證述：乙○○○見丙○○動手打太太黃莊霜，出言
      勸阻，丙○○就以「幹你娘雞歪」辱罵乙○○○，並將乙
      ○○○推倒在地，加以毆打等語（警訊卷第5頁，調偵卷
      第28頁），核與告訴人指述之情節相符。本院另參酌事發
      當日，係被告丙○○為令其妻黃莊霜返家，主動前往現場
      ，且被告丙○○為男性，體力較具優勢，告訴人乙○○○
      女性，力氣較弱等情節，亦可徵諸當天爭執應係由被告丙
      ○○引發，被告洪益發確以「幹你娘雞歪」等穢語辱罵乙
      ○○○，並先動手傷害乙○○○。此外，並有扣案之塑膠
      水管足資佐證。被告洪益發所辯，無非事後卸責之詞，不
      足採信。至於證人黃莊霜證述：係乙○○○先以掃把打丙
      ○○，丙○○才還手云云，因證人黃莊霜為被告丙○○之
      配偶，並為本件爭執之起因，其與被告丙○○相處情形又
      明顯處於弱勢，為擔心遭被告丙○○之責難，其上開證述
      ，有迴護被告丙○○之虞，並不足以作為有利被告丙○○
      之認定，附此說明。
（三）被告乙○○○雖辯稱並未打丙○○，手持掃把是為阻擋丙
      ○○丟擲之石頭云云。惟告訴人丙○○已指述遭被告乙○
      ○○持掃把毆打等情甚為明確，被告乙○○○於警訊中亦
      自陳：伊有用掃把反擊，並打丙○○手肘（警訊卷第3頁
      ）等語。被告乙○○○雖於偵審中否認上情，但本院斟酌
      被告乙○○○接受警訊時，較接近案發時點，較無其他考
      量，且一般人若遭石頭丟擲，通常反應係立即閃躲或尋找
      掩蔽，而非進屋拿取形狀細長、容易折斷之掃把阻擋等情
      ，認被告乙○○○於警訊中所言，應較符合真實。被告乙
      ○○○應確有持掃把傷害丙○○。至於證人黃寶美、洪吳
      玉音等人於偵查中證述：乙○○○是持掃把擋石頭，並無
      打丙○○云云，本院斟酌證人黃寶美為被告乙○○○之小
      姑，關係密切，有迴護被告乙○○○之虞，而證人洪吳玉
      音前於警訊時陳稱：乙○○○有持掃把打丙○○（警訊卷
      第5頁），所言前後矛盾，且該情節不合常理等情狀，認
      其等上開證述，並不足以作為有利被告乙○○○之認定。
      另辯護意旨指告訴人所述之傷勢與驗傷單之記載不符，可
      見告訴人之指述不實一節，本院參酌告訴人丙○○當時處
      於暴怒狀態，且身體多處受傷，對事發細節恐難明確回憶
      ，又其左前臂、手肘等處確有受傷，位置與肩膀相去不遠
      ，且掃把之性質非屬利器等情，認告訴人之指述，仍為可
      信。
（四）綜上所述，被告丙○○、乙○○○確分別有傷害犯行，被
      告丙○○並另有公然侮辱犯行。本案事證明確，被告二人
      犯行堪以認定。
三、核被告丙○○、乙○○○所為，均係犯刑法第277條第1項之
    傷害罪。被告丙○○並另觸犯刑法第309條第1項之公然侮辱
    罪。被告丙○○所犯上開二罪間，犯意各別，行為不同，應
    予分論併罰。原審同為此認定，並援引刑事訴訟法第449條
    第1項前段、第450條第1項，刑法第277條第1項、第309條第
    1項、第41條第1項前段、第38條第1項第2款，罰金罰鍰提高
    標準條例第1條前段、第2條，並審酌被告丙○○僅因細故，
    主動引發本件糾紛，被告乙○○○係因不甘受辱，始有本件
    犯行，兩人所受傷勢之程度，及其等犯後態度等一切情狀，
    量處被告丙○○傷害部分有期徒刑3月，公然侮辱部分拘役
    20日，量處被告乙○○○拘役40日，如易科罰金，均以300
    元折算一日，並沒收分為被告丙○○、乙○○○所有、供犯
    罪所用之塑膠水管、掃把，認事用法均無不當，量刑亦屬妥
    適。被告丙○○、乙○○○均否認犯行，且以原審量刑過重
    ，提起上訴；檢察官以告訴人丙○○認原審對被告乙○○○
    量刑過輕等理由，提起上訴，惟被告二人犯行明確，且被告
    丙○○主動挑起爭端，被告乙○○○係因心有不甘予以反擊
    ，已如前述，原審認事用法及量刑應屬適切，上訴意旨指摘
    原判決不當，難認有理由，應予駁回。
四、又查被告乙○○○未曾受有期徒刑以上刑之宣告，有臺灣高
    等法院被告全國前案紀錄表在卷可稽，其因不甘受辱，一時
    失慮，始有本次犯行，經此起訴審判，論罪科刑之教訓，當
    能心生警惕，信無再犯之虞，本院認所宣告之刑以暫不執行
    為適當，併諭知緩刑2年，以啟自新。
據上論斷，應依刑事訴訟法第455條之1第1項、第3項、第368條
，刑法第74條第1款，判決如主文。
本案經檢察官甲○○到庭執行職務。
中　　華　　民　　國　　94　　年　　10　　月　　19　　日
                  刑事庭   審判長法  官 管安露
                                 法  官 陳介安
                                 法  官 李宛玲
以上正本係照原本作成。
本判決不得上訴。
中　　華　　民　　國　　94　　年　　10　　月　　20　　日
                                 書記官 莊茹茵
論罪科刑條文：
刑法第277條第1項：
傷害人之身體或健康者，處 3 年以下有期徒刑、拘役或 1 千元
以下罰金。
刑法第309條第1項：
中華民國刑法第309條
公然侮辱人者，處拘役或 300 元以下罰金。
